【裁判字號】    90,易,887
【裁判日期】    900906
【裁判案由】    傷害等
【裁判全文】
臺灣屏東地方法院刑事判決                            九十年度易字第八八七號
    公  訴  人  臺灣屏東地方法院檢察署檢察官
    被      告  丙○○
    選任辯護人  楊水柱
右列被告因妨害婚姻等案件，經檢察官提起公訴（九十年度偵字第三三七一號、第三
九三六號），本院判決如左：
    主  文
丙○○連續與有配偶之人相姦，累犯，處有期徒刑伍月，如易科罰金，以參佰元折算
壹日；又傷害人之身體，累犯，處有期徒刑伍月，如易科罰金，以參佰元折算壹日；
應執行有期徒刑玖月，如易科罰金，以參佰元折算壹日。
    事  實
一、丙○○前與民國（下同）八十七年間，因賭博案件，經法院判處有期徒刑六月確
    定，並於同年五月十四日執行完畢，又明知丁○○（已經告訴人甲○○於本院審
    理中明示不再追究之意）為有配偶之人，竟基於概括之犯意，自八十三年間起至
    九十年七月間止，在屏東縣屏東縣境內多處與丁○○相姦，迄九十年五月二十五
    日始由甲○○提出告訴。
二、甲○○因聽聞丙○○與丁○○有染，並已有身孕，遂於九十年一月三十日前往丙○○位於屏東縣枋寮鄉○○路○段一九一號住處，欲向丙○○質問，嗣於進入丙○○之住處後，於坐在丙○○家中沙發時，丙○○竟自後持不明物品砸向甲○○
    之頭部，再以手抓甲○○之頭髮，並毆打甲○○之頭部、頸部，致甲○○受有頭
    部外傷、頭皮瘀腫、顏面多處腫賬、左肩、左頸多處瘀腫等傷害。
二、案經甲○○訴由屏東縣警察局枋寮分局移送及自行訴由臺灣屏東地方法院檢察署
    檢察官偵查起訴。
    理  由
一、訊據被告丙○○固承認與丁○○相姦，並因而生有一子，惟否認有於前開時地傷
    害告訴人甲○○，同時辯稱告訴人早知被告與丁○○有染，但均未告訴，且已對
    告訴人之夫丁○○表示宥恕之意，故告訴人之告訴人不惟已罹於六個月之時效而
    消滅，亦因告訴人明確表示對通姦人丁○○為宥恕，故而不得對被告為告訴，另
    告訴人雖於前開時間曾至其家門外，惟告訴人並未進入被告家中，被告亦未出手
    毆打告訴人等語。
二、經查：
（一）被告於前開時間內，包含被告懷孕後之偵查期間，確曾與案外人丁○○發生多
      次性關係，並因而懷孕而生有一子，已經證人丁○○於偵查及本院審理中陳明
      （見九十年七月八日偵訊筆錄），核與被告之自白相符，應堪採信，足見被告
      與丁○○間確有通（相）姦之行為，且告訴人之告訴權並未罹於時效。
（二）按，刑法第二百四十五條第二項之縱容及宥恕，均須有積極之容許或原諒而不
      予追究意思表示，始發生該條項所定喪失告訴權之效果，若告訴人僅係緘默未
      表示意見，或未提出告訴，尚與縱容或宥恕有別，不得逕認告訴人之告訴權已
      經喪失。故本案中告訴人雖自警、偵訊起均未對其夫丁○○表示告訴之意，但
      其於警訊係表示須待與婦女受虐協會相關人員詢問後，再決定是否要提出告訴
      （見九十年一月三十日警訊筆錄），故於警訊中告訴人並未明確表示宥恕被告
      或丁○○之意，自不得逕行推論之；再告訴人於偵查中，已經明確具狀向檢察
      官表示對被告之相姦行為提出告訴後，雖未於告訴狀中表示是否僅對被告一人
      提出告訴，但依刑事訴訟法第二百三十九條前段之規定，告訴人對被告提出告
      訴之效力應及於告訴人之夫丁○○，而嗣後縱然告訴人於偵查中或本院審理中
      曾表示要原諒丁○○（經查偵訊筆錄中並未載明此節），而有對丁○○原諒或
      撤回告訴之意，但此要屬其對丁○○為通姦告訴生效後，是否可依刑事訴訟法
      第二百三十九條但書之規定，僅對配偶撤回告訴，而生撤回告訴效力之問題，
      亦即於告訴人已經提出告訴後，自再無因宥恕或縱容而喪失告訴權之問題，僅
      有其提出告訴後對部分被告撤回告訴之效力問題，故被告辯稱告訴人已經因宥
      恕丁○○而一併喪失對被告之告訴權一節，尚屬無據，其此部分辯解，要無可
      採。
（三）被告於前開時間，在其家中確有毆打告訴人之行為，此已經告訴人先後於警、
      偵訊及本院審理中指述明確，並有告訴人所提出，載明告訴人於九十年一月三
      十日前往就診時即已受有前述傷害，由屏東縣枋寮醫院鄭泰德醫師及蘇宜輝醫
      師所出具之診斷證明書為憑，而證人即前往現場處理之警員乙○○亦到庭結證
      稱，其係於接獲報案稱前述被告之住處有傷害案件發生後，始前往處理，到現
      場後發現告訴人站在被告屋外，雖自告訴人身體外觀上無法看出有受傷，但當
      場告訴人即向其表示曾在被告家中遭被告毆打頭部等語，故衡情若非告訴人確
      於前開時間、地點曾遭被告毆打，應無可能先自行打電話報警後，於警員到場
      時，可以即向警員誑稱遭被告毆打，嗣於同日再行自殘而向醫院求診，故告訴
      人此部分指述應堪採信，被告之傷害犯行，亦應堪認定。
三、核被告丙○○前述事實一部分所為，係犯刑法第二百卅九條之相姦罪，其先後多
    次相姦行為，時間緊接，所犯為構成要件相同之罪，相姦之對象並為同一人，顯
    係基於概括犯意所為，應依連續犯之規定以一罪論；再被告前述事實二部分所為
    ，係犯同法第二百七十七條第一項之傷害罪；被告前於八十七年間，因賭博案件
    ，經法院判處有期徒刑六月確定，並於同年五月十四日執行完畢，此有台灣高等
    法院被告全國其案紀錄表可稽，於五年內再犯有期徒刑以上之上開二罪，均為累
    犯，應依法加重其刑，其所犯相姦罪部分並應遞加重之。審酌被告之素行、犯罪
    之動機、手段、告訴人所受之傷僅為瘀傷，傷勢非重、相姦期間長達七年，並於
    告訴人已經提出告訴後，仍再與告訴人之夫為相姦犯行、智識程度及犯罪後未見
    悔意，態度不佳等一切情狀，各處以如主文所示之刑，並定其應執行之刑，及諭
    知易科罰金之折算標準，以示懲戒。
四、（一）公訴意旨另以，被告於九十年一月三十日，告訴人前往其上開住處理論時
    ，在其家中於毆打告訴人後，為阻止告訴人報警，先搶下告訴人之行動電話，再
    自行將家中鐵門拉下，妨害告訴人使用該行動電話及離開其住處，因認被告尚涉
    犯有刑法第三百零四條第一項之強制罪。
    （二）按犯罪事實應依證據認定之，無證據不得推定其犯罪事實，刑事訴訟法第
    一百五十四條定有明文。再者，認定不利於被告之事實，須依積極證據，茍積極
    證據不足為被告不利事實之認定時，即應為有利於被告之認定，更不必有何有利
    之證據；又告訴人之告訴，係以使被告受刑事訴追為目的，是其陳述是否與事實
    相符，仍應調查其他證據以資審認，此有最高法院三十年上字第八一六號、五十
    二年臺上字第一三００號刑事判例可資參照。
    （三）本件公訴人認被告涉有上述妨害告訴人使用行動電話及自由行動外出之犯
    行，無非以告訴人之指述及證人乙○○之證述為據。惟訊之被告則堅詞否認有公
    訴人所指之此部分犯行，辯稱告訴人並未進入其家中，其亦未再其家中搶下告訴
    人之行動電話或關門阻止告訴人離去等語。
    （四）經查，本案係因警員接獲告訴人之電話報案後，始前往被告之住處查看，
    而警員到達現場時，已見僅告訴人一人在被告屋外之事實，此已經證人乙○○到
    庭結證屬實，故若被告果有搶下告訴人行動電話之舉，則告訴人是否仍能順利以
    行動電話案？顯有可疑；次查，被告於告訴人前往其家中時，已經懷孕在身，此
    亦經告訴人及被告先後陳明，且告訴人亦未指述被告之母與被告有何共同之犯行
    ，則僅憑有孕在身之被告一己之力，是否可能既出手毆打告訴人，再搶下告訴人
    之行動電話，復關上房門以阻止告訴人離開？亦有可疑；再查，告訴人自陳其於
    被告關上房門後，無法離開，嗣因被告之親人在屋外按電鈴，被告之母前往開門
    ，告訴人始趁係逃離等語，則若被告果有意，亦有能力單獨毆打、搶下告訴人之
    行動電話、再關門阻止告訴人離開，則告訴人是否可以輕易並順利地於被告之母
    前往應門時，取回行動電話，並阻止被告之毆打後離開被告住處？亦非無疑；末
    查，證人乙○○雖證稱確曾接獲告訴人之報案，並於前往被告住處時，聽聞告訴
    人陳稱遭被告毆打、搶下行動電話並阻止其離開，但證人並未親見此情，且經證
    人詢問當時在屋內前往探是被告之親人，亦稱未見被告有妨害告訴人行動自由之
    行為，此經乙○○於本院審理中當庭陳明，故證人乙○○之證詞亦不足作為認定
    被告有此部分犯行之證據。
    （五）是公訴人認定被告此部分犯嫌所憑之證據，即未達通常一般人均不致有所
    懷疑，而得以確信其為真實之程度，此外復查無其他積極證據足認被告有何強制
    犯行，揆諸前揭法條及判例，原應為無罪之諭知，但因公訴意旨認被告此部分犯
    嫌與前述有罪部分有牽連犯之裁判上一罪關係，故不另為無罪之諭知，附此敘明
    。
據上論斷，應依刑事訴訟法第二百九十九條第一項前段，刑法第五十六條、第二百三
十九條、第二百七十七條第一項、第四十七條、第五十一條第五款、第四十一條第一
項、罰金罰鍰提高標準條例第一條前段、第二條判決如主文。
本案經檢察官劉俊儀到庭執行職務。
中      華      民      國      九十      年      九      月      六    日
                                      臺灣屏東地方法院刑事第二庭
                                          法  官    莊鎮遠
右判決正本證明與原本無異。
對於本判決如有不服應於收受送達後十日內向本院提出上訴書狀上訴於台灣高等法院
高雄分院並按他造當事人之人數附具繕本。
                                          書記官    魏慧夷
中    華    民    國     九十      年      九      月       七      日
附錄本案論罪科刑法條全文
刑法第二百三十九條
有配偶而連續與人通姦，處一年以下有期徒刑。其相姦者亦同。
中華民國刑法第二百七十七條
 (普通傷害罪)
傷害人之身體或健康者，處三年以下有期徒刑、拘役或一千元以下罰金。
犯前項之罪因而致人於死者，處無期徒刑或七年以上有期徒刑；致重傷者
，處三年以上十年以下有期徒刑。


司法院資訊處製作；財團法人民間司法改革基金會備份。
